【裁判字號】    99,台上,4195
【裁判日期】    990707
【裁判案由】    傷害
【裁判全文】
最高法院刑事判決            九十九年度台上字第四一九五號
上  訴  人  台灣高等法院檢察署檢察官
被      告  甲○○
上列上訴人因被告傷害案件，不服台灣高等法院中華民國九十七
年十月七日第二審判決（九十七年度上易字第一三二七號，起訴
案號：台灣桃園地方法院檢察署九十五年度偵字第一七四０五號
），提起上訴，本院判決如下：
    主  文
上訴駁回。
    理  由
按刑事訴訟法第三百七十六條所列各罪之案件，經第二審判決者
，不得上訴於第三審法院，為該法條所明定。本件檢察官係以被
告甲○○涉犯刑法第二百七十七條第一項之傷害罪嫌，而提起公
訴，原審以不能證明被告犯罪，乃維持第一審所為被告無罪之判
決，駁回檢察官在第二審之上訴。查該罪之法定最重本刑為有期
徒刑三年，核屬刑事訴訟法第三百七十六條第一款之案件。依首
開說明，既經第二審判決，自不得上訴於第三審法院，上訴人檢
察官猶提起上訴，顯為法所不許，應予駁回。上訴意旨雖略稱：
按第一審起訴時，如非刑法第六十一條之案件，而第二審判決為
刑法第六十一條所列之罪者，若當事人就此有所爭執主張為非第
六十一條之案件，仍得上訴第三審，反之其所爭執主張並非上述
事項，則不得上訴第三審（最高法院七十七年度台上字第三二六
八號判決可資參照）。是以，當事人於第二審言詞辯論終結前，
就是否非刑事訴訟法第三百七十六條各罪之案件有所爭執，即屬
得上訴第三審之案件。本件第二審上訴意旨係爭執告訴人是否有
遭被告毆打後，「左耳聽損達八十二分貝，右耳聽損亦達四十九
分貝」之嚴重減損一耳或兩耳聽能之「重傷害」事實，是依前開
判決意旨，本件即得為第三審之上訴等語。然按行為後法律有變
更者，適用行為時之法律。但行為後之法律有利於行為人者，適
用最有利於行為人之法律，民國九十五年七月一日修正後刑法第
二條第一項定有明文。本件被告於行為（九十五年三月十二日）
後，刑法第十條第四項第二款關於重傷之規定，業於九十五年七
月一日起修正施行，修正前該條款規定：「稱重傷者，為毀敗一
耳或二耳之聽能。」修正後則改為：「稱重傷者，為毀敗或嚴重
減損一耳或二耳之聽能。」比較新舊法規定，新法已放寬重傷害
之範圍，顯然不利於被告，依修正後刑法第二條第一項規定，本
件關於重傷害之規定，自以適用修正前之規定較有利於被告。而
修正前刑法第十條第四項第一款至第五款所謂之「毀敗」，係指
視能、聽能等身體機能，完全喪失機能而言，如僅減損甚或嚴重
減損效能，然並未完全喪失機能者，縱有不治或難治之情形，仍
屬普通傷害。上訴意旨雖指稱其第二審之上訴意旨已爭執告訴人
是否有遭被告毆打後，致左耳之聽能有無「嚴重減損」之重傷害
事實，是本件應得上訴第三審等語。惟揆諸上開說明，上訴意旨
所爭執左耳之聽能有無「嚴重減損」之事實，仍屬修正前普通傷
害之範圍（即被告是否涉犯刑法第二百七十七條第一項之普通傷
害罪），而非重傷害，依法自不得提起第三審上訴。上訴意旨指
稱本件應得以上訴第三審，容有誤會，附此明。
據上論結，應依刑事訴訟法第三百九十五條前段，判決如主文。
中    華    民    國  九十九  年    七    月    七    日
                      最高法院刑事第十三庭
                          審判長法官  賴  忠  星
                                法官  呂  丹  玉
                                法官  吳      燦
                                法官  蔡  名  曜
                                法官  葉  麗  霞
本件正本證明與原本無異
                                      書  記  官
中    華    民    國  九十九  年    七    月   十四   日
                                                      K

司法院資訊處製作；財團法人民間司法改革基金會備份。
